【裁判字號】    92,交上易,393
【裁判日期】    921008
【裁判案由】    過失傷害
【裁判全文】
臺灣高等法院刑事判決                            九十二年度交上易字第三九三號
    上  訴  人
    即  被  告   乙○○ 原.
    選任辯護人   蘇美玲律師
右上訴人因過失傷害案件，不服臺灣士林地方法院九十一年度交易字第一九一號，中
華民國九十二年七月九日第一審判決（起訴案號：臺灣士林地方法院檢察署九十一年
度偵字第一三五三號），提起上訴，本院判決如左：
    主  文
上訴駁回。
    事  實
一、乙○○（原名戴育琦，民國九十一年八月二十日改名為戴聖桀，九十二年五月十
    三日再更名為乙○○）於九十年七月一日十四時四十五分許，駕駛車牌ＢＣＰ─
    八八七號重型機車，沿台北市○○○路由西往東方向行駛，途經該路六段二一二
    巷口（即進入「聯成加油站」之巷口）前，原應注意行經公共場所出入口，應減
    速慢行，作隨時停車之準備，並應注意車前狀況，隨時採取必要之安全措施，而
    當時為晴天，天候狀況及視距均良好，且該處路面為無障礙、乾燥之道路，路況
    正常，並無不能注意之情事，乙○○竟疏未注意車前狀況及減速慢行，仍以一貫
    速度即該路段最高速限每小時五十公里行駛，適有黃清傑所駕駛，後載甲○○之
    車牌ＧＴＭ─八二三號重型機車，原行駛於乙○○機車左前方，在行經上開路段
    時欲駛入「聯成加油站」之入口，亦疏未注意轉彎前應先緊靠道路右側行駛並注
    意右後方來車動態，即貿然右轉，乙○○見狀後反應不及，其所駕駛之車牌ＢＣ
    Ｐ─八八七號重型機車遂直接側撞黃清傑所駕駛車牌ＧＴＭ─八二三號重型機車
    右後方排氣管，二車旋即倒地，致乘坐於黃清傑車上之甲○○跌撞地面，因而受
    有頭顱外傷併右硬腦膜下出血併嚴重腦腫之傷害（黃清傑受傷部分，未據提起告
    訴）。本案車禍後，旋經附近員警聞聲前往處理。
二、案經甲○○訴由臺灣臺北地方法院檢察署檢察官呈請臺灣高等法院檢察署令轉臺
    灣士林地方法院檢察署檢察官偵查起訴。
    理  由
一、訊據上訴人即被告乙○○，對有於上開時、地騎乘機車與黃清傑騎乘之機車相擦
    撞，致搭乘黃清傑機車之告訴人甲○○受有頭顱外傷併右硬腦膜下出血併嚴重腦
    腫傷害之事實坦承不諱，惟矢口否認有何過失傷害之犯行，辯稱：伊騎機車至巷
    口，依現場圖所示，是告訴人甲○○搭乘之機車突然右轉，伊來不及反應而撞上
    ，始發生車禍，依駕車之反應距離及煞車距離計算，面臨該嚴重之違規行為，無
    論採取任何之避讓措施，均無法避免本件車禍之發生，且其之行車動線，並未經
    加油站之出入口，縱使車子時速僅為二十公里，仍無法避免車禍發生，在無預見
    可能之情形下，伊並無過失云云。
二、經查：
  （一）本件車禍發生後，被告及黃清傑所駕駛之機車均已移開現場，惟現場地面留
        有二車之倒地刮痕，起點均位於忠孝東路六段西向東第三車道距路緣二．一
        公尺處，並均向東南方向斜向路緣，其中被告所駕駛車牌ＢＣＰ─八八七號
        重型機車刮地痕跡在後，黃清傑所駕駛車牌ＧＴＭ─八二三號重型機車刮地
        痕跡在前，前後相距四．五公尺等情，有卷附道路交通事故調查報告表附事
        故現場圖附卷可稽；又依卷附車損照片所示，被告機車車損為前車輪檔泥板
        破裂，而黃清傑之重型機車車損則係右側後車身及排氣管之擦撞痕。證人黃
        清傑於警詢時證稱：伊沿忠孝東路六段西往東方向左起第三車道靠車道中間
        行駛於被告機車左前方，至肇事地點時欲右轉二一二巷進入加油站加油，一
        轉彎即遭被告機車追撞排氣管；被告亦供承：伊駕駛機車沿忠孝東路六段西
        往東方向行駛第三車道，且靠該車道右側往前直行，在伊左前方係告訴人搭
        乘之由黃清傑駕駛之機車，行至肇事巷口，因該車突然右轉，伊來不及反應
        ，前車輪蓋便撞上該車右後方排氣管。堪認本件車禍係告訴人所搭乘由黃清
        傑駕駛之機車，於行經案發地點欲右轉駛入路旁加油站之際，遭後方同向行
        駛由被告所騎乘機車撞擊。
  （二）依卷附之現場圖及現場照片所示，「聯成加油站」係位於忠孝東路六段二一
        二巷之巷口，雖加油站之出入口，要從二一二巷進出，惟該加油站緊臨忠孝
        東路六段旁，中間僅隔有人行道，且加油站豎有中國石油公司之大招牌，及
        二十四小時加油之牌示，行經忠孝東路六段之人車，當於甚遠處即可看見，
        應不難知道該處確有屬公共場所之加油站，時有車輛會進入加油站加油，依
        道路交通安全規則第九十三條第一項第三款、第九十四條第三項之規定，行
        經該處之車輛應減速慢行，作隨時停車之準備，並應注意車前狀況，隨時採
        取必要之安全措施。被告為領有駕駛執照之人，對此交通法規之規定當知之
        甚詳，其以加油站之出入口係從二一二巷進出，因之其行車之動線並未經加
        油站出入口，不屬行經公共場所出入口之辯解，顯不可採。
  （三）又依被告於警詢時自承車禍當時車速約五、六十公里，與黃清傑之機車相距
        約有一部機車之距離，當時正欲向前超越黃清傑之機車；原審法院訊問時則
        供承：當時伊車速維持在五十公里，因判斷黃清傑機車不會切入伊前方車道
        ，乃準備加速超越黃清傑之機車，嗣因與該部機車靠的太近，不及反應煞停
        ，而發生車禍。顯見被告於行經案發地點之加油站入口時，並未依規定減速
        慢行，仍以一貫速度直駛，且疏未注意掌握左前方黃清傑車輛動態並作隨時
        停車準備，乃於黃清傑欲右轉駛入加油站時，不及煞停而與之發生擦撞。被
        告顯有違反道路交通安全規則第九十三條第一項第三款、第九十四條第三項
        車輛行經公共場所出入口，應減速慢行，作隨時停車之準備，並應注意車前
        狀況，隨時採取必要之安全措施之規定甚明。按屬公共場所之加油站，隨時
        會有車輛進出，未免與從巷口進出之車輛碰撞，行經該路段之駕駛人，自應
        減速慢行，作隨時準備停車之準備。依卷附道路交通事故調查表所載，案發
        當時為晴天，天候狀況及視距良好，且該處路面為無障礙、乾燥之道路，路
        況正常，並無不能注意之情事，被告竟疏未注意車前狀況及減速慢行，致生
        本件車禍，其駕駛車輛顯有未盡注意之義務。依卷附之事故現場圖所示，忠
        孝東路六段西向東第三車道寬達四．八公尺，且黃清傑於警詢中自承：車禍
        發生時，伊行駛於車道中央，顯然當時其右側仍有相當空間可供其他機車行
        駛（包括本案被告駕駛之機車），雖黃清傑辯稱：伊右轉前曾打方向燈並由
        後視鏡注意右後方並無來車，始行右轉，然由黃清傑自承：伊甫右轉彎，即
        遭被告車輛自右後側追撞等情，足徵其所稱轉彎前曾以照後鏡注意後方來車
        云云，不足採信；姑不論其究有無打右轉之方向燈，因現場事故調查報告表
        並未記載而不可考，即便有打，惟黃清傑未先緊靠道路右側行駛即自道路中
        央驟然轉彎，且轉彎前疏未注意右後來車動態，應認就本案車禍發生與有過
        失，亦甚明確。
  （四）被告雖另辯稱：行進中車輛於發現前方突然有狀況發生，而由視神經傳達訊
        息至腦部，而作出反應，所需之反應時間為四分之三秒，加上汽車之煞車距
        離，面對黃清傑之嚴重違規行為，即便被告如何避讓，均無法避免本件車禍
        之發生。惟按，黃清傑當時既係行駛於最外之第三車道，又已行近加油站，
        則其機車有可能會右轉進入加油站加油，依被告所言，其騎車在黃清傑右後
        方約一部機車之距離，此時，如被告有注意上揭減速慢行作隨時停車之準備
        及注意車前狀況，隨時採取必要之安全措施之規定，心中存著行近公共場所
        應有之注意義務，則或可煞停或可避開，不至發生本件之碰撞。要不能自己
        未盡注意義務，再以不及反應作為無可避免之藉口。是其本部分之辯解亦不
        足為採。
  （五）告訴人因本件車禍受有頭顱外傷併右硬腦膜下出血併嚴重腦腫之傷害，迭據
        告訴人到庭指訴明確，並有台北市立忠孝醫院診斷證明書、驗傷診斷書、新
        光吳火獅紀念醫院診斷證明書等件在卷可憑。被告駕車有上揭之過失行為，
        並因此造成告訴人受有傷害，其之過失與告訴人所受傷害間，具有相當因果
        關係，堪予認定。雖黃清傑駕車亦有如前所述之疏忽與有過失，然無從解免
        被告之過失之責。本件車禍經送鑑定及覆議，亦認被告疏於注意車前狀況及
        黃清傑右轉疏忽，同為本件車禍之肇事原因，此有臺北市車輛行車事故鑑定
        委員會函附鑑定意見書及臺北市政府交通局函附臺北市車輛行車事故鑑定案
        件覆議意見書各一份附卷可憑；雖該等鑑定及覆議意見書，未論及被告行經
        公共場所出入口，未減速慢行之過失，惟原審已加以論述，附此敘明。是被
        告就本件車禍發生確有駕駛過失。且被告過失罪責不因告訴人所搭乘機車之
        駕駛黃清傑就本案車禍發生與有過失，而得獲解免。
  （六）綜上所述，被告乙○○所為上開辯解，應為事後卸責之詞，不足採信。本件
        事證明確，被告之犯行，洵堪認定，應予依法論科。
三、核被告乙○○所為，係犯刑法第二百八十四條第一項前段之過失傷害罪。又卷附
    台北市政府警察局南港分局報告一紙雖記載：「報案人或勤務中心轉來資料未報
    明肇事人姓名，警員前往現場處理時，肇事人在場，並當場承認肇事人」云云，
    然查，本案車禍發生時，適有員警曾斌智在場察覺而立即前往處理乙情，業據被
    告於偵查中及原審法院審理時供承明確（見九十年度他字二二八０卷第七頁正面
    、原審卷第六０頁），是上開報告所載本案經報案或勤務中心通報云云，與事實
    顯有出入，不足採信，故本案被告並不符合自首要件，應予明。
四、原審認被告乙○○罪證明確，適用刑法第二百八十四條第一項前段、第四十一條
    第一項（前段），罰金罰鍰提高標準條例第一條前段、第二條之規定，並審酌被
    告犯行致告訴人受傷程度非輕，且犯後尚未與告訴人達成民事和解，然被告就本
    案車禍過失程度輕微，並其犯後態度及其智識程度等一切情狀，量處有期徒刑二
    月，如易科罰金，以三百元（銀元）折算一日，認事用法核無不合，量刑亦屬適
    當。被告上訴意旨否認犯罪，而指摘原判決不當，為無理由，應予駁回。
據上論斷，應依刑事訴訟法第三百六十八條，判決如主文。
本案經檢察官洪泰文到庭執行職務。
中      華      民      國    九十二    年      十      月      八      日
                              臺灣高等法院刑事第十七庭
                                  審判長法  官  劉  壽  嵩
                                        法  官  許  宗  和
                                        法  官  許  錦  印
右正本證明與原本無異。
不得上訴。
                                        書記官  廖  婷  璇
中      華      民      國    九十二    年      十      月     十三     日
附錄：本判決論罪科刑法條全文
刑法第二百八十四條第一項：
因過失傷害人者，處六月以下有期徒刑、拘役或五百元以下罰金，致重傷者，處一年
以下有期徒刑、拘役或五百元以下罰金。


司法院資訊處製作；財團法人民間司法改革基金會備份。
